【裁判字號】    88,訴,191
【裁判日期】    901130
【裁判案由】    重利等
【裁判全文】
臺灣彰化地方法院刑事判決                          八十八年度訴字第一九一號
    公  訴  人  臺灣彰化地方法院檢察署檢察官
    被      告  戊○○
    被      告  庚○○
    右二人共同
    選任辯護人  鍾登科律師
    被      告  己○○
    選任辯護人  黃英傑律師
                王世勳律師
右列被告因重利等案件，經檢察官提起公訴（八十七年度偵字第一０八五七號、第一
０九０二號），本院判決如左：
    主      文
戊○○、庚○○共同乘他人急迫貸以金錢，而取得與原本顯不相當之重利為常業，各
處有期徒刑壹年陸月。
己○○乘他人急迫貸以金錢，而取得與原本顯不相當之重利為常業，累犯，處有期徒
刑壹年拾月。
    事      實
一、庚○○前曾於民國（下同）八十六年間因偽造文書案件，經台灣高等法院台中分
    院判處有期徒刑六月，緩刑三年，己○○則於八十六年間因傷害案件，經台灣高
    等法院台中分院判處有期徒刑四月，於八十六年八月十一日易科罰金執行完畢，
    均不知悔改；己○○對外以晶富錢莊之名義，而戊○○則夥同庚○○，基於常業
    重利之犯意聯絡，對外以惠陽錢莊或王太太之名義，分別以夾報或刊登報紙借錢
    廣告，招徠急需現金週轉之不特定人，其間己○○自八十七年九月間起，至同年
    十月間止，在丙○○及丁○○位於彰化縣花壇鄉○○村○○街三三號之住處，乘
    丙○○及丁○○父子生意周轉，急迫需款之際，貸與丙○○及丁○○父子新台幣
    （下同）二十萬元至一百萬元不等之金額，而取得利率為日息千分之三百五十至
    四百等與原本顯不相當之重利，並由丙○○及丁○○簽發或背書十三萬元至六十
    九萬五千元不等之支票多張（詳如附表一）；戊○○、庚○○則亦於上開時地，
    乘丙○○及丁○○父子生意周轉，急迫需款之際，貸予丙○○及丁○○父子六十
    五萬至二百萬元不等之金額，而取得利率為日息千分之三百五十至二千八百五十
    七等與原本顯不相當之重利，並由丙○○及丁○○簽發或背書三十六萬元至一百
    萬元不等之支票多張（詳如附表二所示），戊○○更要求丙○○及丁○○交付工
    廠登記証與借款人對於他人公司之債權合約書作為擔保；己○○等三人並均賴以
    為生，以此為常業；嗣於八十七年十月十二日二十三時許，經警接獲報案，在丙○○之上開住處當場查獲己○○等三人。
二、案經彰化縣警察局移送及彰化縣警察局彰化分局報請台灣彰化地方法院檢察署檢
    察官偵查起訴。
    理      由
一、訊據被告等均矢口否認有重利犯行，被告戊○○辯稱：伊係登廣告，被害人父子
    自稱經由林代書介紹，伊僅借款一次，金額為一百九十五萬元，告訴人開二百萬
    元支票，約定最快十五天還伊，惟每次到期均向伊借款軋票，至今未收取任何利
    息，當初找他們要錢，都說要慢一點，並說要給伊一些保障，立約定書將工作尾
    款給伊擔保，伊根本不知有何用途，至支票均係向伊借錢軋現，最後再騙伊至現
    場報警逮捕，伊亦係被害人等語；庚○○則辯稱：當天係被告戊○○向伊借車，
  伊一同前往，事前並不認識被害人父子等語；己○○亦辯稱：伊係夾報廣告，並
    無開設晶富錢莊，伊係第一次借款給被害人父子，金額為五十萬元，被害人拿一
    萬五千元利息給伊，期間一個月，當天被害人票退了，打電話通知伊五點到現場
    ，被害人隨即報警等語；經查，被告等右揭犯罪事實，業據被害人丙○○、丁○○於警偵訊及本院調查時指述綦詳，並有借貸還款明細表、支票影本、工廠登記
    証與協議書等件附卷可憑，被告戊○○、己○○雖辯稱：僅借一次云云，然被告
    戊○○於本院八十八年四月二十三日庭訊中坦承：有看過（被害人），他們向我
    借錢，．．．期間不到一個月，連續五六次向我借，金額忘記了，金額有兌現再
    借，本錢還有六七十萬，利息沒有了等詞，而被告戊○○、己○○持被害人開立
    之票據分向辛○○、甲○○換現金，戊○○並以其女友乙○○於彰化第五信用合
    作社帳戶兌現被害人支票等情，業據證人辛○○、甲○○、乙○○到庭證述明確
    ，核與彰化縣彰化市第五信用合作社、彰化縣彰化市第六合作社、斗六信用合作
    社、玉山商業銀行、華僑商業銀行、合作金庫函覆支票兌領人資料相符，足認被
    害人提出之借貸還款明細表真實無誤，另被告庚○○雖辯稱：伊不認識被害人，
    當天係開車載被告戊○○前往云云，惟其曾與被告戊○○一同送款予被害人等情
    ，業經被害人指認屬實，且係當場為警查獲，被告等所辯均不足採信，而其等貸
    出之金額與取得之利息甚鉅，確有以重利為常業之事實；故本件事證明確，被告
    等犯行均堪認定。
二、核被告等所為，均係犯刑法第三百四十五條之常業重利罪。被告戊○○、庚○○
    就上開犯行間，有犯意聯絡及行為分擔，為共同正犯。被告己○○前曾於八十六
    年間因傷害案件，經台灣高等法院台中分院判處有期徒刑四月，於八十六年八月
    十一日易科罰金執行完畢，此有台灣彰化地方法院檢察署刑案資料查註紀錄表乙
    紙附卷可稽，其受此有期徒刑執行完畢後，五年以內再犯本件有期徒刑以上之罪
    ，應依累犯規定加重其刑。爰審酌被告年輕力壯不思上進，竟圖不勞而獲取暴利
    ，對社會治安及金融秩序影響甚鉅，對被害人之損害，被告因此所得之利益暨犯
    後態度等一切情狀，各量處如主文所示之刑，以示懲儆。
三、公訴意旨另以：被告等三人於八十七年十月十二日至被害人家中催討債務時，出
    言恐嚇被害人丙○○，稱若不依約付錢，將要把伊押走等語，致被害人心生畏懼
    ，因認被告等涉有刑法第三百零五條之恐嚇罪嫌云云，然訊據被告矢口否認有恐
    嚇犯行，經本院訊問被害人丙○○，其改稱：只有己○○一人恐嚇等詞，其指述
    前後不一，且無其他證據可佐，尚難僅據被害人之指訴即認被告等有恐嚇犯行，
    惟起訴書認此部分與上開有罪部分有牽連犯之裁判上一罪關係，不另為無罪之諭
    知，附此敘明。
據上論斷，應依刑事訴訟法第二百九十九條第一項前段，刑法第二十八條、第三百五
十四條、第四十七條，罰金罰鍰提高標準條例第一條前段，判決如主文。
本件經檢察官陳茂亭到庭執行職務。
中      華      民      國      九十    年      十一    月      三十    日
                                  臺灣彰化地方法院刑事第二庭
                                      法      官  謝  仁  棠
右正本證明與原本無異。
如不服本判決，應於判決送達後十日內向本院提出上訴狀( 須附繕本 )。
告訴人或被害人對於判決如有不服具備理由請求檢察官上訴者，其上訴期間之計算係
以檢察官收受判決正本之日期為準。
                                      法院書記官  于  淑  真
中      華      民      國      九十    年      十二    月       五     日
刑法第三百五十四條
毀棄、損壞前二條以外之他人之物或致令不堪用，足以生損害於公眾或他人者，處二
年以下有期徒刑、拘役或五百元以下罰金。


司法院資訊處製作；財團法人民間司法改革基金會備份。
